臺灣基隆地方法院基隆簡易庭民事判決
111年度基簡字第658號
原      告  邱瓊英  



訴訟代理人  洪文浚律師
被      告  長鑫資產管理股份有限公司

法定代理人  潘代鼎  


上列當事人間債務人異議之訴事件，本院於民國111年10月26日
言詞辯論終結，判決如下：
    主  文
被告不得執臺灣臺北地方法院九十三年度促字第二○七五八號支
付命令、同院一○九年度司執字第四六六四八號債權憑證為執行
名義，對原告為強制執行。
原告其餘之訴駁回。
訴訟費用由被告負擔。
    事實及理由
一、程序部分：
  ㈠按強制執行法第14條第1項規定：「執行名義成立後，如有消
    滅或妨礙債權人請求之事由發生，債務人得於強制執行程序
    終結前，向執行法院對債權人提起異議之訴」，本件原告於
    民國111年7月28日就本院111年度司執字第3651號清償債務
    強制執行事件（下稱系爭強制執行事件）提起債務人異議之
    訴（參民事起訴狀上本院鈐蓋收文狀章日期，見本院卷第9
    頁），是本院即有管轄權，先予敘明。
  ㈡被告經合法通知，未於言詞辯論期日到場，核無民事訴訟法
    第386條所列各款情形，爰依同法第436條第2項、第385條第
    1項前段規定，准原告之聲請，由其一造辯論而為判決。
  ㈢按確認法律關係之訴，非原告有即受確認判決之法律上利益
    者，不得提起之，民事訴訟法第247條第1項前段定有明文；
    又民事訴訟法第247條所謂即受確認判決之法律上利益，係
    指因法律關係之存否不明確，致原告在私法上之地位有受侵
    害之危險，而此項危險得以對於被告之確認判決除去之者而
    言，故確認法律關係成立或不成立之訴，苟具備前開要件，
    即得謂有即受確認判決之法律上利益，縱其所求確認者為他
    人間之法律關係，亦非不得提起（最高法院42年台上字第10
    31號判例參照）。原告主張被告所執臺灣臺北地方法院核發
    93年度促字第20758號支付命令暨確定證明書（下稱系爭支
    付命令）、同院109年度司執字第46648號債權憑證（下稱系
    爭債權憑證）所載債權已罹於時效，被告卻持之向本院為強
    制執行之聲請等語，然被告既具體為系爭強制執行事件之聲
    請，則兩造間就上開債權之存否不明確，並致原告私法上之
    地位有受侵害之危險，而原告訴請確認上開債權不存在，如
    經法院為上開債權不存在之確認判決，則該危險即得加以除
    去，是原告提起債務人異議之訴以否定被告持系爭支付命令
    、債權憑證向原告強制執行，用以確認上開債權不存在，參
    考上開判例意旨，為有即受確認判決之法律上利益，於法即
    無不合，一併敘明。
二、原告起訴主張：被告向本院聲請強制執行（本院111年度司
    執字第20196號），經與系爭強制執行事件併案執行，惟其
    所據系爭債權憑證之原執行名義即系爭支付命令，早於93年
    間即已確定，其請求權自彼時起即得行使，惟被告竟遲至10
    9年間始提出系爭支付命令向法院聲請強制執行，並經臺灣
    臺北地方法院換發系爭債權憑證，其間已逾15年，應認其請
    求權已罹於時效，經原告為時效抗辯後，被告即不得再持原
    執行名義及換發之債權憑證對原告為強制執行，所進行之強
    制執行程序也應予撤銷。是原告依強制執行法第14條第1項
    前段之規定提起債務人異議之訴，並聲明：⑴被告於系爭強
    制執行事件對原告所為之強制執行程序應予撤銷；⑵被告不
    得持系爭支付命令、系爭債權憑證對原告為強制執行；⑶訴
    訟費用由被告負擔。
三、被告則以書狀陳稱：被告已具狀撤回對原告之強制執行程序
    （即系爭強制執行事件），是本件已無訴訟之必要等語，惟
    其未就本案為任何聲明，亦未於言詞辯論期日到場陳述。
四、本院之判斷：
　㈠按請求權因15年間不行使而消滅；消滅時效因起訴而中斷，
    開始執行行為或聲請強制執行，與起訴有同一效力；時效中
    斷者，自中斷之事由終止時，重行起算；時效完成後，債務
    人得拒絕給付，民法第125條、第129條第1項第3款及第2項
    第5款、第137條第1項、第144條第1項分別定有明文。又按
    主權利因時效消滅者，其效力及於從權利，民法第146條前
    段定有明文。此從權利應包括已屆期之遲延利息在內。債務
    人於時效完成時，得行使抗辯權。一經行使抗辯權，該當權
    利之請求權即歸於消滅，從權利之時效雖未完成，亦隨之而
    消滅（最高法院104年台上字第538號判決、104年台上字第1
    376號號判決意旨參照）；利息及違約金請求權，均係因主
    債務人所產生，自均屬從權利（最高法院104年台上字第137
    6號號判決意旨參照）。再按強制執行法第27條所稱之債權
    憑證，係指執行法院發給債權人收執，俟債務人如有財產再
    行執行之憑證而言。債權人於取得債權憑證後，雖可無庸繳
    納執行費用再行聲請強制執行，但該債權憑證是否罹於時效
    ，應係溯源於執行法院核發債權憑證前，債權人依強制執行
    法第4條第1項所列各款取得之原執行名義（最高法院89年台
    上字第1623號判決意旨參照）。易言之，被告雖執系爭債權
    憑證為執行名義，然其請求權是否已罹於時效，仍應依原執
    行名義即系爭支付命令之請求權是否已罹於時效為斷。
　㈡經查，安泰商業銀行股份有限公司前曾對原告聲請支付命令
    ，經臺灣臺北地方法院於93年7月23日核發系爭支付命令，
    並於93年8月19日確定，嗣安泰商業銀行股份有限公司於94
    年10月17日將該債權及一切從權利轉讓予被告，被告於109
    年5月5日具狀向臺灣臺北地方法院聲請核發系爭債權憑證，
    被告並於111年7月20日持系爭債權憑證向本院聲請併案強制
    執行，經本院111年度司執字第20196號受理執行，並併案本
    院111年度司執字第3651號執行，又被告嗣後於111年8月30
    日具狀撤回該強制執行程序等情，業經原告陳明在卷，並有
    被告換發債權憑證聲請狀、系爭支付命令暨確定證明書正本
    、債權讓與登報公告、臺灣臺北地方法院民事執行處109年5
    月7日北院忠109司執水字第46648號函、債權讓與聲明書、
    系爭債權憑證正本等件，存於本院依職權調取之臺灣臺北地
    方法院109年度司執字第46648號卷內可稽，另有民事聲請併
    案強制執行狀、民事撤回狀在卷可查(存於本院依職權調取
    之本院111年度司執字第20196號卷內)，已足認定。又本件
    執行案件事由為清償債務，並參酌系爭支付命令所載執行名
    義內容，系爭支付命令所載債權應為消費借貸債權，則依上
    開規定，其消滅時效期間為15年，同堪認定。
　㈢自安泰商業銀行股份有限公司於93年間聲請支付命令，經臺
    灣臺北地方法院核發系爭支付命令確定後，至被告於109年
    間向臺灣臺北地方法院聲請核發系爭債權憑證，依本院現存
    卷證均未見被告或安泰商業銀行股份公司曾有其他時效中斷
    之行為；又參諸本院依職權詢問臺灣臺北地方法院，經該院
    民事執行處以111年8月10日北院忠110司執佳12479字第1114
    038934號函、該院以111年8月17日北院忠111執科己111040
    字第1119032924號函暨附件民事強制執行案件索引卡查詢資
    料之內容，同未見被告或安泰商業銀行股份公司有何實行債
    權、中斷時效之行為，被告更始終未就此提出任何抗辯，或
    請求調查對其有利之事證。是依證據調查之結果，系爭支付
    命令所載債權之借款請求權，應於系爭支付命令確定時重行
    起算15年時效，至108年8月間時效期間即已屆滿。
　㈣準此，系爭支付命令所載債權之請求權既已於108年間因時效
    完成而消滅，則揆諸上開最高法院判決意旨，該借款請求權
    所生之利息，均為該借款請求權所生之從權利，經原告行使
    抗辯權後，一併歸於消滅。從而，本件被告遲至109年間，
    始向臺灣臺北地方法院聲請核發系爭債權憑證，嗣後另執系
    爭債憑證向本院聲請強制執行，顯已罹於15年之請求權時效
    ，至為灼然。是以，原告拒絕履行並提起債務人異議之訴以
    排除系爭債權憑證之執行，即屬有據。　　
　㈤又按債務人異議之訴係為排除執行名義之執行力，是債務人
    提起異議之訴，其聲明請求撤銷特定執行事件之執行程序，
    或請求債權人不得持執行名義對債務人為強制執行，均無不
    可。如為後一聲明，因債權人撤回執行，不影響執行名義之
    執行力，對於債務人之請求不生妨礙，法院即不得逕以債權
    人撤回執行為由駁回其請求（最高法院109年度台上字第764
    號判決）。準此，被告雖抗辯其已具狀撤回系爭強制執行程
    序，本件已無訴訟利益等語，惟本件原告之聲明除關於撤銷
    系爭強制執行程序外，另請求被告不得執系爭債權憑證對原
    告為強制執行，係為排除該執行名義之執行力，而非僅為了
    排除強制執行程序，是依上開說明，被告撤回執行對於系爭
    債權憑證之執行力既不生影響，原告仍有提起債務人異議之
    訴以排除系爭債權憑證執行力之訴訟利益，因此被告抗辯應
    屬無據。
　㈥原告訴請撤銷系爭強制執行事件之執行程序，為無理由：
　⒈按執行名義成立後，如有消滅或妨礙債權人請求之事由發生
    ，債務人得於強制執行程序終結前，向執行法院對債權人提
    起異議之訴。如以裁判為執行名義時，其為異議原因之事實
    發生在前訴訟言詞辯論終結後者，亦得主張之。強制執行法
    第14條第1項定有明文。而債務人異議之訴，係以排除執行
    名義之執行力為目的，應限於強制執行程序終結前提起，始
    得為之，如強制執行程序業已終結，已無阻止強制執行之實
    益，自不得提起本訴。且執行法院依強制執行法第27條規定
    ，發給俟發現財產再予執行之憑證，交債權人收執時，執行
    行為即為終結（最高法院89年度台上字第2544號判決意旨參
    照）。準此，債務人異議之訴，應在事實審言詞辯論終結時
    ，其強制執行程序尚未終結，法院始審究其訴有無理由，若
    強制執行程序已經終結，法院自無庸審究，蓋其訴已無阻止
    強制執行之實益。
　⒉查系爭強制執行事件所為之強制執行程序，於原告111年7月2
    8日起訴後、本件111年10月26日言詞辯論終結前，業經被告
    於111年8月30日具狀撤回在案，並經本院以111年9月2日基
    院麗111司執儉字第3651號函檢還被告原繳文件等情，除經
    被告具狀向本院陳報外，並經本院調取系爭強制執行事件卷
    宗查核屬實，揆諸上開說明，應認本院111年度司執字第365
    1號執行事件之執行程序業已終結，是債務人即原告提起本
    件債務人異議之訴，已無從排除並撤銷該強制執行程序之可
    言，故原告訴請撤銷本院111年度司執字第3651號清償債務
    執行事件所為之強制執行程序，即屬無據，不應准許。
五、綜上所述，原告因被告請求權已罹於時效而消滅，主張被告
    不得持臺灣臺北地方法院109年度司執字第46648號債權憑證
    及同院93年度促字第20758號支付命令作為執行名義，對原
    告所有之財產為強制執行，為有理由，應予准許。至原告請
    求撤銷本院111年度司執字第3651號清償債務強制執行事件
    程序部分，因該程序業已終結，其訴請撤銷為無理由，即應
    予駁回。
六、本件事證已臻明確，兩造其餘攻擊防禦方法及所提證據，經
    本院斟酌後，認均不足以影響本判決之結果，爰不逐一論 
    列，附此敘明。
據上論結，本件原告之訴為一部有理由、一部無理由，依民事訴
訟法第436條第2項、第385條第1項前段、第79條、第87條第1項
，判決如主文。
中　　華　　民　　國　　111 　年　　11　　月　　9 　　日
                  基隆簡易庭法　官　李謀榮　　　　　
以上正本係照原本作成。
對本件判決如有不服，應於收受送達後20日內向本院提出上訴書
狀，上訴於本院合議庭，並按他造當事人之人數附具繕本。如委
任律師提起上訴者，應一併繳納上訴審裁判費。
中　　華　　民　　國　　111 　年　　11　　月　　9 　　日
                            書記官　顏培容